臺灣臺中地方法院刑事判決
111年度訴緝字第79號
公  訴  人  臺灣臺中地方檢察署檢察官
被      告  曾德祥



選任辯護人  黃譓蓉律師
            陳相懿律師
            陳頂新律師
上列被告因妨害秩序案件，經檢察官提起公訴（110年度偵字第4
544號），嗣被告等於準備程序中就被訴事實均為有罪之陳述，
經告以簡式審判程序意旨，並聽取當事人之意見後，本院合議庭
裁定由受命法官獨任進行簡式審判程序，判決如下：
    主    文
丁○○犯在公共場所聚集三人以上下手實施強暴罪，處有期徒刑陸
月，如易科罰金，以新臺幣壹仟元折算壹日。
    犯罪事實
一、丁○○於民國109年6月13日17時許，偕同其女友彭佳敏前往戊○○所經營址設臺中市○○區○○路0段00號之車迅汽車公司討論
    溢收車款退款事宜，惟因與車迅汽車公司之業務丙○○就是否
    應退還部分車款產生歧見，因而心生不滿，竟基於在公共場
    所聚集3人以上下手施強暴脅迫之犯意，先致電梁璇躍，要
    求梁璇躍至車行相挺；再以LINE遊戲群組中留言之方式，號
    召陳保棠、楊森達、陳協助、巫泓明、張宗麟等人前往上址
    車迅汽車公司「相挺」。梁璇躍、陳保棠、楊森達、陳協助
    、巫泓明、張宗麟等人知悉後，遂分別或相約前往上址車迅
    汽車公司。丁○○見陳保棠、梁璇躍、楊森達、張宗麟、陳協
    助、巫泓明等人陸續到達現場後，明知該車迅汽車公司外之
    馬路邊，為公共場所，人、車眾多，仍基於在公眾場所聚集
    三人以上，下手實施強暴行為之犯意聯絡，以徒手毆打之方
    式，傷害丙○○，在旁之楊森達、梁璇躍、張宗麟則持鋁質手
    電筒及徒手、腳踢毆打之方式，攻擊在旁之車迅汽車公司負
    責人賀星佑、員工乙○○等人，致戊○○受有頭皮撕裂傷之傷害
    、丙○○受有頭部鈍傷、頸部挫傷、右側手肘挫傷合併擦傷、
    右側前臂挫傷合併擦傷、右側腕部挫傷合併擦傷、胸部挫傷
    等傷害(傷害部分，業據撤回告訴)，嗣警據報到場，始查獲
    上情（陳保棠、梁璇躍、楊森達、張宗麟、陳協助、巫泓明
    部分，業經另案判決）。
二、案經戊○○、丙○○、乙○○訴請臺中市政府警察局烏日分
    局報告臺灣臺中地方檢察署檢察官偵查起訴。
    理    由
一、本案被告丁○○所犯，均非死刑、無期徒刑、最輕本刑為3年
    以上有期徒刑之罪，或高等法院管轄第一審之案件，且被告
    於本院準備程序中，就前揭被訴事實為有罪之陳述，經受命
    法官告以簡式審判程序之旨，並聽取公訴人、被告及其選任
    辯護人之意見後，本院認無不得或不宜改依簡式審判程序進
    行之處，爰依刑事訴訟法第273條之1第1項、第284條之1規
    定，經合議庭評議後，裁定本案由受命法官獨任進行簡式審
    判程序，是本案之證據調查，依刑事訴訟法第273條之2規定
    ，不受同法第159條第1項、第161條之2、第161條之3、第16
    3條之1及第164條至第170條規定之限制，合先敘明。
二、上揭犯罪事實，業據被告於本院審理時坦承不諱，核與證人
    即同案被告陳保棠、梁璇躍、楊森達、張宗麟、陳協助、巫
    泓明、告訴人賀星佑、丙○○、乙○○、證人彭家敏於警詢及偵
    查中所為證述、證人江俊賢、李冠瑩、謝銘文、詹淑惠、鍾
    明諺、何重緯於警詢所為證述情節大致相符，並有員警職務
    報告、被告及張宗麟、陳協助之指認犯罪嫌疑人紀錄表、被
    告與告訴人丙○○等人之對話譯文、車號000-0000號汽機車讓
    渡權利契約書、委託切結書、汽車讓渡合約書、中古汽車（
    介紹買賣）合約書、BCB-7271號車輛委託契約書、借（車）
    據各1份、告訴人乙○○之傷勢照片、監視器畫面及比對照片
    共104張在卷可稽（見警卷第3頁至第4頁、第37頁至第39頁
    、第47頁至第49頁、第115頁、第123頁至第126頁、第131頁
    至第184頁、第187頁至第199頁），足徵被告自白與事實相
    符，堪以信採。又告訴人戊○○受有頭皮撕裂傷之傷害、丙○○
    受有頭部鈍傷、頸部挫傷、右側手肘挫傷合併擦傷、右側前
    臂挫傷合併擦傷、右側腕部挫傷合併擦傷、胸部挫傷等傷害
    部分，亦有告訴人賀星佑、丙○○之烏日林新醫院診斷證明書
    各1紙附卷可參（見警卷第97頁、第109頁），此部分事實亦
    堪認定。本案事證明確，被告犯行均可認定，應予依法論科
    。
三、論罪科刑
（一）按刑法第150條業於109年1月15日修正公布，並自同年月1
      7日生效施行，其立法理由略以：不論在何處、以何種聯
      絡方式（包括社群通訊軟體）聚集，係在遠端或當場為之
      ，均為本條之聚集行為，且包括自動與被動聚集之情形，
      亦不論是否係事前約定或臨時起意者均屬之。三人以上在
      公共場所或公眾得出入之場所實施強暴脅迫，就人民安寧
      之影響及對公共秩序已有顯著危害，是將聚集之人數明定
      為三人以上，不受限於須隨時可以增加之情形，以臻明確
      。不論強暴脅迫是對於特定人或不特定人為之，已造成公
      眾或他人之危害、恐懼不安，應即該當該罪成立之構成要
      件。本罪重在安寧秩序之維持，若行為人就本罪之構成要
      件行為有所認識而仍為本罪構成要件之行為，自仍應構成
      本罪，予以處罰。經查，被告明知案發地點人、車來往通
      行馬路邊之公共場所，竟召集陳保棠、梁璇躍、楊森達、
      張宗麟、陳協助、巫泓明等人共同聚集在該處，被告並與
      梁璇躍、楊森達、張宗麟等人對告訴人賀星佑、丙○○等人
      下手實施強暴行為，陳協助、巫泓明及陳保棠則在旁助勢
      ，所為已足使在旁見聞之公眾或他人恐懼不安，且攻擊之
      對象亦除原與被告有糾紛之丙○○外，更波及在旁之賀星佑
      、乙○○等人，所為顯與上開構成要件相符，並對公共秩序
      產生危害。
（二）核被告所為，係犯刑法第150條第1項後段之在公共場所聚
      集三人以上下手實施強暴罪。按在學理上，有「任意共犯
      」與「必要共犯」之分，前者指一般原得由一人單獨完成
      犯罪而由二人以上共同實施之情形，當然有刑法總則共犯
      規定之適用；後者係指須有二人以上之參與實施始能成立
      之犯罪而言。且「必要共犯」依犯罪之性質，尚可分為「
      聚合犯」與「對向犯」，其二人以上朝同一目標共同參與
      犯罪之實施者，謂之「聚合犯」，如刑法分則之公然聚眾
      施強暴、脅迫罪、參與犯罪結社罪、輪姦罪等是，因其本
      質上即屬共同正犯，故除法律依其首謀、下手實施或在場
      助勢等參與犯罪程度之不同，而異其刑罰之規定時，各參
      與不同程度犯罪行為者之間，不能適用刑法總則共犯之規
      定外，其餘均應引用刑法第28條共同正犯之規定（最高法
      院81年度台非字第233號判決同此見解）。是被告與梁璇
      躍、楊森達、張宗麟等下手實施強暴行為者，具有犯意聯
      絡及行為分擔，應論以共同正犯。惟參諸最高法院79年度
      台上第4231號判決意旨，刑法條文有「結夥三人以上」者
      ，其主文之記載並無加列「共同」之必要，是本條文以「
      聚集三人以上」為構成要件，自應為相同解釋，附此敘明
      。
（三）又刑法第150條之罪，係為保護社會整體秩序、安全，屬
      於國家法益，並非個人法益，縱行為人施以強暴脅迫之客
      體有數人，惟侵害國家法益仍屬單一，僅成立單純一罪，
      故被告與陳保棠、梁璇躍、楊森達、張宗麟、陳協助、巫
      泓明等人同時對告訴人賀星佑、丙○○、乙○○施以強暴等犯
      行，仍僅成立單純一罪。
（四）又公共場所或公眾得出入之場所聚集三人以上，施強暴脅
      迫者，在場助勢之人，處一年以下有期徒刑、拘役或十萬
      元以下罰金；首謀及下手實施者，處六月以上五年以下有
      期徒刑；犯前項之罪，而有下列情形之一者，得加重其刑
      至二分之一：一、意圖供行使之用而攜帶兇器或其他危險
      物品犯之。二、因而致生公眾或交通往來之危險，刑法第
      150條第1項、第2項定有明文，該條第2項為獨立之犯罪類
      型，屬刑法分則加重之規定。惟依上述規定，法院對於行
      為人所犯刑法第150條第2項第1款、第1項前段、後段之行
      為，是否加重其刑，有自由裁量之權，事實審法院應依個
      案具體情狀，考量當時客觀環境、犯罪情節及危險影響程
      度、被告涉案程度等事項，綜合權衡考量是否有加重其刑
      之必要性，屬於相對加重條件，倘未依該項規定加重，其
      法定最輕本刑及最重本刑應無變化，是以，如觸犯刑法第
      150條第2項第1款、第1項後段之行為，如宣告6月以下有
      期徒刑，自仍符合刑法第41條第1項前段所規定得易科罰
      金之要件，合先敘明。查被告雖於馬路旁為上開犯行，然
      尚未致現場往來交通有嚴重影響，此有前開監視器畫面可
      佐，對於當時社會安寧秩序之影響難認巨大，並無嚴重或
      擴大現象，且被告犯後坦承犯行，並與告訴人賀星佑、丙○○、乙○○成立和解，因認未加重前之法定刑即足以評價上
      開被告之犯行，尚無依刑法第150條第2項第2款加重其刑
      之必要。
（五）又按量刑固屬法院自由裁量之職權，然仍應受比例、罪刑
      相當原則等法則之拘束，並非可恣意為之，致礙及公平正
      義之維護，必須兼顧一般預防之普遍適應性與具體個案特
      別預防之妥當性，始稱相當。而刑法第59條之酌量減輕其
      刑，必須犯罪有特殊之原因，在客觀上足以引起一般人之
      同情，認為即予宣告法定低度刑期仍嫌過重者，始有其適
      用，至於犯罪後之態度等情狀，僅可為法定刑內從輕科刑
      之標準，不得據為酌量減輕之理由（最高法院51年台上字
      第899號判例、70年度台上字第794號判決、77年度台上字
      第4382號判決意旨等可參）。查被告因金錢糾紛未能思循
      理性管道溝通，即在人、車眾多之馬路旁，聚眾傷害告訴
      人賀星佑、丙○○、乙○○等人，影響社會治安，客觀上顯無
      「顯可憫恕」之處，且所量處之刑，依一般國民社會感情
      ，對照其可判處之刑度，難認情輕法重而有顯可憫恕之處
      ，顯無適用刑法第59條規定酌量減輕其刑之餘地，辯護人
      此部分主張自無可參，併予指明。　　　
（六）爰以行為人責任為基礎，審酌本案前因持有毒品案件，經
      臺灣新竹地方法院判處有期徒刑5月確定，被告並於106年
      5月22日易科罰金執行完畢，然被告復於5年內之109年6月
      13日再犯本案，足認被告對於刑罰反應力薄弱，且本案僅
      因被告與車迅汽車公司之汽車買賣糾紛，而有歧見，竟未
      思以理性方式解決問題，而以電話、LINE訊息等方式號召
      陳保棠、梁璇躍、楊森達、張宗麟、陳協助、巫泓明前往
      助陣，並與梁璇躍、楊森達、張宗麟以徒手、腳踢及持鋁
      質手電筒等方式，攻擊告訴人賀星佑、丙○○、乙○○，造成
      公眾或他人之危害、恐懼不安，所為實非可取；惟念及被
      告犯後坦承犯行，並與告訴人賀星佑、丙○○、乙○○成立和
      解，告訴人賀星佑、丙○○、乙○○並撤回告訴，有聲請撤回
      告訴狀3紙可憑（見偵卷第111頁至第115頁），犯後態度
      尚可；兼衡被告自陳高中肄業之智識程度、擔任司機，月
      收入約新臺幣（下同）4萬元，有一名未成年子女需扶養
      ，女友懷孕，勉持之家庭經濟狀況等一切情狀（見本院訴
      緝卷第139頁），量如主文所示之刑，及諭知易科罰金之
      折算標準。
（七）末按緩刑為法院刑罰權之運用，旨在獎勵自新，祇須合於刑法第74條所定之條件，法院本有自由裁量之職權。關於緩刑之宣告，除應具備一定條件外，並須有可認為以暫不執行刑罰為適當之情形，始得為之。法院行使此項裁量職權時，應受比例原則、平等原則等一般法律原則之支配；但此之所謂比例原則，指法院行使此項職權判斷時，須符合客觀上之適當性、相當性及必要性之價值要求，不得逾越，用以維護刑罰之均衡；而所謂平等原則，非指一律齊頭式之平等待遇，應從實質上加以客觀判斷，對相同之條件事實，始得為相同之處理，倘若條件事實有別，則應本乎正義理念，予以分別處置，禁止恣意為之，俾緩刑宣告之運用，達成客觀上之適當性、相當性與必要性之要求（最高法院99年度台上字第7994號判決意旨參照）。查被告前因違反毒品危害防制條例案件，經臺灣新竹地方法院以105年度審易字第515號判處有期徒刑5月確定，被告並於106年5月22日易科罰金執行完畢，距今業已逾5年，而合於刑法第74條第1項第2款所定得為緩刑宣告之要件。惟審酌本案乃因被告而起，僅因金錢糾紛未能思循理性管道溝通，即號召陳保棠、梁璇躍、楊森達、張宗麟、陳協助、巫泓明等人至上址車行，在人、車眾多之馬路旁，以徒手、持工具傷害告訴人賀星佑、丙○○、乙○○等人，影響社會治安，就被告犯罪情節，顯無暫不執行被告刑罰為適當之情勢，實有令其實際接受刑罰執行以收警惕制裁之效之必要，認不宜宣告緩刑，特此敘明。
據上論斷，應依刑事訴訟法第273條之1第1項、第299條第1項前
段，刑法第150條第1項、第28條、第41條第1項前段，刑法施行
法第1條之1第1項，判決如主文。
本案經檢察官陳宜君提起公訴，檢察官甲○○到庭執行職務。
中　　華　　民　　國　　111 　年　　7 　　月　　20　　日
                  刑事第十九庭  法  官  吳逸儒
以上正本證明與原本無異。                               
如不服本判決應於收受判決後20日內向本院提出上訴書狀，並應
敘述具體理由；其未敘述上訴理由者，應於上訴期間屆滿後20日
內向本院補提理由書（均須按他造當事人之人數附繕本）「切勿
逕送上級法院」。  
告訴人或被害人如不服判決，應備理由具狀向檢察官請求上訴，
上訴期間之計算，以檢察官收受判決正本之日起算。   
                                書記官  陳俞君
中　　華　　民　　國　　111 　年　　7 　　月　　20　　日

附錄論罪科刑法條
中華民國刑法第150條
在公共場所或公眾得出入之場所聚集三人以上，施強暴脅迫者，
在場助勢之人，處1年以下有期徒刑、拘役或10萬元以下罰金；
首謀及下手實施者，處6月以上5年以下有期徒刑。
犯前項之罪，而有下列情形之一者，得加重其刑至二分之一：
一、意圖供行使之用而攜帶兇器或其他危險物品犯之。
二、因而致生公眾或交通往來之危險。